臺灣臺南地方法院刑事判決
110年度易字第521號
公  訴  人  臺灣臺南地方檢察署檢察官
被      告  王睿  


上列被告因竊盜案件，經檢察官聲請以簡易判決處刑（110年度
偵字第2160號、第9014號），本院認為應依通常程序審理，而被
告於本院準備程序中就被訴事實為有罪之陳述，經法官告知簡式
審判程序意旨，並聽取檢察官及被告之意見後，裁定依簡式審判
程序審理，並判決如下：
    主  文
王睿犯業務侵占罪，共拾貳罪，各處有期徒刑參月，如易科罰金
，均以新臺幣壹仟元折算壹日；又犯竊盜罪，共參罪，各處拘役
參拾日，如易科罰金，均以新臺幣壹仟元折算壹日。所處有期徒
刑部分，應執行有期徒刑陸月，如易科罰金，以新臺幣壹仟元折
算壹日。所處拘役部分，應執行拘役陸拾日，如易科罰金，以新
臺幣壹仟元折算壹日。均緩刑貳年。
    事  實
一、王睿係址設臺南市○區○○路0段000號「日十早午餐西門店」
    、及店前「臺灣蕃薯王地瓜攤」之員工，職司收款等業務，
    為從事業務之人，因經濟狀況不佳，竟基於意圖為自己不法
    所有之各別犯意，利用其保管「臺灣蕃薯王地瓜攤」營業收
    入錢盒之機會，分別於附表編號1至12所示之時間，將附表
    編號1至12所示之金錢侵占入己。另基於竊盜之各別犯意，
    趁店長王晨旭不注意之際，於「日十早午餐西門店」店內置
    物櫃中之夾鏈袋，分別於附表編號13至15所示之時間，竊取
    王晨旭所有如附表編號13至15所示之金錢。
二、案經王晨旭訴由臺南市政府警察局第六分局報告臺灣臺南地
    方檢察署檢察官偵查起訴。
    理  由
壹、程序部分：
    本案被告王睿所犯之罪，均係死刑、無期徒刑、最輕本刑為
    3年以上有期徒刑以外之罪，其於準備程序就前揭被訴事實
    為有罪之陳述，經法官告知簡式審判程序之旨，並聽取公訴
    人及被告之意見後，裁定依刑事訴訟法第273條之1規定行簡
    式審判程序，是本案之證據調查，依刑事訴訟法第273條之2
    規定，不受同法第159條第1項、第161條之2、第161條之3、
    第163條之1及第164條至第170條規定之限制，合先敘明。
貳、實體部分：
一、認定犯罪事實所憑之證據及理由：
    上揭犯罪事實，業據被告於警詢、偵訊、本院準備程序及審
    理時均坦承不諱，核與告訴人王晨旭於警詢之指述情節相符
    （警1卷第19頁至第27頁、警2卷第25頁至第29頁)、且有臺
    南市政府警察局第六分局扣押筆錄、扣押物品目錄表及扣押
    物品收據、贓物認領保管單各1份、暨刑案現場照片及監視
    器擷取畫面共15張（警1卷第29頁至第39頁、第41頁、第53
    頁至第65頁、警2卷第37頁)附卷可證。是以被告任意性之自
    白與事實相合，應可採信。綜上，本案事證明確，被告犯行
    均洵堪認定，應依法論科。
二、論罪科刑：
  ㈠核被告就附表編號1至12所為，均係犯刑法第336條第2項之業
    務侵占罪；就附表編號13至15所為，均係犯刑法第320條第1
    項竊盜罪。聲請簡易判決處刑意旨雖認被告就附表編號1至1
    2所為，均係涉犯刑法第320條第1項之普通竊盜罪，惟被告
    係利用其持有營業收入錢盒之機會而將營業所得侵占入己，
    與竊盜行為係破壞他人之持有而建立自己之新持有支配關係
    不同，是被告將業務上所持有之營業所得易持有為所有，當
    屬業務侵占之行為。而竊盜與侵占兩罪均屬侵害財產法益、
    侵害之時、地及被害主體，均無差異，抑且其具有「意圖為
    自己不法之所有」之主觀犯意，及侵害「他人之物」為犯罪
    客體之構成要件，並有罪質上之共通性（最高法院88年度台
    非字第350號判決意旨參照）。是公訴檢察官於本院審理程
    序時，當庭變更附表編號1至12犯罪事實所涉之法條為業務
    侵占，於法有據，本院亦無庸變更起訴法條，併此敘明。
  ㈡被告所犯上開業務侵占12罪、竊盜3罪各罪間，犯意各別，行
    為互異，應予分論併罰。又刑法第62條所謂自首，祇以犯人
    在犯罪未發覺之前，向該管公務員申告犯罪事實，而受裁判
    為已足，並不以使用「自首」字樣或言明「自首」並「願受
    裁判」為必要（最高法院63年度台上字第1101號判決意旨參
    照）。查被告案發後於偵查犯罪之員警未發覺其侵占犯行前
    ，主動向員警供述其有本案之侵占犯行，有警詢筆錄在卷可
    考，是被告本案之侵占犯行顯已符合自首要件，爰均依刑法
    第62條前段之規定減輕其刑。
  ㈢爰審酌被告不思循正當途徑獲取財物，因貪圖不法利益而竊
    取或侵占告訴人財物，對於告訴人及社會治安造成危害，本
    不宜寬待，惟犯後坦承犯行，對自己不利事實均坦白未有隱
    瞞，且已全額賠償告訴人之損失，犯後態度難謂不佳，兼衡
    被告自陳目前與母親、弟弟同住，未婚無子，現從事餐飲業
    ，高職肄業之智識程度，暨其犯罪情節、目的、告訴人之損
    失等一切情狀，分別量處如主文所示之刑及定其應執行之刑
    ，並均諭知易科罰金之折算標準。
　㈣按犯罪所得，屬於犯罪行為人者，沒收之；犯罪所得已實際
    合法發還被害人者，不予宣告沒收或追徵，刑法第38條之1
    第1項前段、第5項分別定有明文。查被告竊得或侵占之金錢
    ，屬被告之犯罪所得，本應依現行刑法第38條之1第1 項、
    第3項之規定予以宣告沒收，於全部或一部不能沒收或不宜
    執行沒收時，追徵其價額，除經發還予告訴人之1千元外，
    被告已全額賠償予告訴人，則被告之犯罪所得可認與發還被
    害人無異，依刑法第38條之1第5項之規定，自不予宣告沒收
    或追徵，附此敘明。
　㈤末按被告前未曾犯罪受有期徒刑之宣告，有臺灣高等法院被
    告前案紀錄表可憑，其因一時疏失致罹刑章，且已與告訴人
    達成調解，有本院110年度南司刑移調字第411號調解筆錄可
    證，信被告經此科刑之教訓，已足資警惕，應無再犯之虞，
    本院因認被告所受宣告之刑，以暫不執行為適當，併予宣告
    緩刑2年，以啟自新。
據上論斷，依刑事訴訟法第273條之1第1項、第299條第1項前段
，刑法第320條第1項、第336條第2項、第62條前段、第51條第5
款、第6款、第41條第1項前段、第74條第1項第1款，刑法施行法
第1條之1第1項，判決如主文。
本案經檢察官莊立鈞聲請簡易判決處刑，檢察官蘇聖涵到庭執行
職務。
中　　華　　民　　國　　110 　年　　10　　月　　1 　　日
                    刑事第八庭  法  官  陳碧玉
以上正本證明與原本無異。
如不服本判決應於收受本判決後20日內向本院提出上訴書狀，並
應敘述具體理由。其未敘述上訴理由者，應於上訴期間屆滿後20
日內向本院補提理由書狀（均須按他造當事人之人數附繕本）「
切勿逕送上級法院」。 
　　　　　　　　　　　　　　　　書記官  詹淳涵
中　　華　　民　　國　　110 　年　　10　　月　　1 　　日
附錄本件論罪科刑法條全文：
中華民國刑法第320條
意圖為自己或第三人不法之所有，而竊取他人之動產者，為竊盜
罪，處5年以下有期徒刑、拘役或50萬元以下罰金。
意圖為自己或第三人不法之利益，而竊佔他人之不動產者，依前
項之規定處斷。
前二項之未遂犯罰之。 
中華民國刑法第336條
對於公務上或因公益所持有之物，犯前條第1項之罪者，處1年以
上7年以下有期徒刑，得併科15萬元以下罰金。
對於業務上所持有之物，犯前條第1項之罪者，處6月以上5年以
下有期徒刑，得併科9萬元以下罰金。
前二項之未遂犯罰之。
附表：
編號 犯罪時間   金額 （新臺幣）   備註 1 109年11月底某日 2000元 已賠償予告訴人（本院110年度南司刑移調字第411號調解筆錄） 2 109年12月7日 1000元  3 109年12月8日 1000元  4 109年12月12日 1000元  5 109年12月15日 1000元  6 109年12月19日 1000元  7 109年12月21日 500元  8 109年12月22日 500元  9 109年12月26日 2000元  10 109年12月27日 1000元  11 109年12月28日 1500元   12 109年12月30日 1500元   13 110年1月4日凌晨4時46分許 1000元   14 110年1月8日凌晨4時41分許 2000元   15 110年1月11日凌晨4時42分許 1000元 經查扣由告訴人領回